【裁判字號】    97,交聲,1550
【裁判日期】    970603
【裁判案由】    聲明異議
【裁判全文】
臺灣臺中地方法院交通事件裁定        97年度交聲字第1550號
原處分機關  交通部公路總局臺中區監理所臺中市監理站
異  議  人
即受處分人  甲○○
上列異議人因違反道路交通管理處罰條例案件，對於交通部公路
總局臺中區監理所臺中市監理站中華民國九十七年五月九日所為
之裁決（裁監稽違字第裁六一－ＧＥ0000000號）聲明異
議，本院裁定如下：
    主    文
異議駁回。
    理    由
一、原處分機關交通部公路總局臺中區監理所臺中市監理站係以
    ：異議人即受處分人（下稱異議人）甲○○於民國九十七年
    四月二十日凌晨五時二十五分許，騎乘車牌號碼L6M－636號
    重型機車，在臺中市○○○○路與向上路口處，因「拒絕酒
    測」，為臺中市警察局第四分局黎明派出所員警以其有違反
    道路交通管理處罰條例第三十五條第一項第三款規定之行為
    ，掣開中市警交字第ＧＥ0000000號舉發通知單予以
    舉發，嗣經原處分機關交通部公路總局臺中區監理所臺中市
    ○○○○道路交通管理處罰條例第三十五條第四項及違反道
    路交通管理事件統一裁罰基準及處理細則第四十三條、第四
    十四條及第六十七條之規定，以裁監稽違字第裁六一－ＧＥ
    0000000號裁決書裁處異議人罰鍰新臺幣（下同）六
    萬元，並吊銷汽車駕駛執照，禁考三年，於法並無不合等語
    。
二、異議人甲○○聲明異議意旨略以：伊於九十七年四月二十日
    飲酒後，騎乘機車行經永春東路時遭員警攔檢，伊因拒絕酒
    測，為警開單舉發，嗣伊至大肚山臺中區監理所欲繳交罰鍰
    ，惟該所人員告知伊應至臺中市北屯之監理站繳交該罰鍰六
    萬元，並執行吊扣駕駛執照一年之處分，伊遂依該員指示至
    北屯監理站，豈料伊繳交六萬元罰鍰後，監理站人員居然表
    示尚須執行吊銷汽車駕照之處分。伊返家查閱法條，發現裁
    決書記載之條文與舉發通知單記載之條文不同，裁決書所載
    之條文是針對汽車，但伊當時係騎乘機車，並非駕駛汽車，
    監理站因此吊銷伊之汽車駕照，裁罰未免過重。且據伊所知
    ，監理機關為簡化證照與數量，採取六照合一方式，逐級吸
    納成一張駕照，即大牌可以小用，監理機關提出「虛擬駕照
    」概念，即係將最高一級駕照以下視為資格，如某一項資格
    （駕照）違規，便將最高一級之駕照背後註記吊扣，若於吊
    扣期間再犯，屬於累犯即予嚴懲，逕行吊銷最高一級的駕照
    ，為何監理站人員不知此規定，監理所與監理站為何說法不
    同，請給一個讓人可以信服的答案，也請求返還伊持有之汽
    車駕照云云。
三、按汽車駕駛人飲用酒類或其他類似物後，其吐氣所含酒精濃
    度超過每公升０‧二五毫克，不得駕車；駕駛汽車經測試檢
    定酒精濃度超過標準，處汽車駕駛人罰鍰一萬五千元以上六
    萬元以下，並當場移置保管該汽車及吊扣駕駛執照一年；汽
    車駕駛人拒絕接受第一項測試之檢定者，處新臺幣六萬元罰
    鍰，並當場移置保管該汽車及吊銷該駕駛執照，道路交通安
    全規則第一百十四條第二款、道路交通管理處罰條例第三十
    五條第一項第一款、第四項前段分別定有明文。復按汽車駕
    駛人因違反道路交通管理處罰條例及道路交通安全規則之規
    定，受吊銷駕駛執照處分時，吊銷其持有各級車類之駕駛執
    照；又汽車駕駛人曾依道路交通管理處罰條例第三十五條第
    四項前段之規定吊銷駕駛執照者，三年內不得考領駕駛執照
    ，道路交通管理處罰條例第六十八條、第六十七條第二項前
    段亦有明文。
四、經查：
  (一)異議人甲○○於九十七年四月二十日凌晨五時二十五分許，
    騎乘車牌號碼L6M－636號重型機車，在臺中市○○○○路與
    向上路口，因拒絕接受酒精濃度測試，為臺中市警察局第四
    分局黎明派出所員警掣單舉發，此為異議人所不爭執，且有
    中市警交字第ＧＥ0000000號舉發通知單一紙在卷可
    稽。異議人雖以前揭情詞置辯；惟查，按道路交通管理處罰
    條例所用名詞「車輛」，係指在道路上以原動機行駛之汽車
    （包含機器腳踏車）或以人力、獸力行駛之車輛，而道路交
    通安全規則所用名詞「汽車」，係指在道路上不依軌道或電
    力架線而以原動機行駛之車輛（包含機器腳踏車），道路交
    通管理處罰條例第三條第八款、道路交通安全規則第二條第
    一項第一款分別定有明文。揆諸上開規定，重型機車係屬機
    器腳踏車，乃包含於汽車一詞所指之範圍內，則異議意旨指
    稱裁決書記載之條文係針對汽車，並非針對機車，而質疑監
    理機關顯有適用法條錯誤云云，容有誤會，合先敘明。
  (二)次查，異議人甲○○因拒絕接受酒精濃度測試，經警員當場
    舉發，警員於開立違規通知單時關於違規事由之記載並無違
    誤，僅於舉發違反法條記載部分誤載法條之條號，則異議人
    至原處分機關繳納罰鍰時，原處分機關援引上開道路交通管
    理處罰條例第三十五條第四項前段、第六十七條第二項、第
    六十八條及違反道路交通管理事件統一裁罰基準表之規定，
    裁處異議人繳納六萬元罰鍰，並吊銷其持有之駕駛執照，三
    年內不得考領駕駛執照之處罰，並無不當。縱舉發機關原引
    用法條錯誤，惟該錯誤尚不影響原處分結論之正確性，異議
    人自不得據此解免其有拒絕酒精濃度測試之違規責任。且查
    ，汽車駕駛人因違反本條例及道路交通安全規則之規定，受
    吊銷駕駛執照處分時，吊銷其持有各級車類之駕駛執照之規
    定，此乃裁罰性之不利處分，考其立法目的係為達嚇阻酒後
    駕車之不法行為，保障用路權人之生命、身體安全，具有維
    護公共秩序以達行政目的之作用。是異議人雖係無重型機車
    之駕駛執照而騎乘重型機車遭取締，然如前揭法條之說明及
    立法意旨所示，其既係吊銷其持有各級車類之駕駛執照，自
    得吊銷其持有之自用小客車駕駛執照，異議人辯稱其當時係
    騎乘機車，因認不得吊銷其汽車駕駛執照云云，洵無法律上
    之依據，其所辯委無可採。
五、綜上所述，原處分機關引據上開規定，予以裁處吊銷異議人
    甲○○之汽車駕駛執照，三年內不得重新考領駕駛執照，洵
    屬合法，異議人徒以上開情詞爭執，指摘原處分不當，為無
    理由，應予駁回。至原處分機關另裁處異議人罰鍰六萬元部
    分，於法並無不合，且依異議人聲明異議意旨，亦僅就原處
    分機關所處吊銷駕駛執照部分請求撤銷，此部分之處分自非
    屬本院應予審究之範圍，併此敘明。
據上論斷，應依道路交通管理處罰條例第八十七條第二項，道路
交通案件處理辦法第十九條規定，裁定如主文。
中    華    民    國    97    年    6     月    3     日
                  交通法庭  法  官  陳思成
上正本證明與原本無異。
如不服本裁定應於送達後五日內向本院提出抗告狀。
                            書記官  吳詩琳
中    華    民    國    97    年    6     月    3     日


司法院資訊處製作；財團法人民間司法改革基金會備份。
